【裁判字號】    97,聲,374
【裁判日期】    970627
【裁判案由】    聲請迴避
【裁判全文】
臺灣花蓮地方法院刑事裁定               97年度聲字第374號
聲  請  人  甲○○○○○○
                      號2樓
選任辯護人  李殷財律師
上列聲請人因背信等案件（96年度訴字第70號），聲請法官迴避
，本院裁定如下：
    主  文
聲請駁回。
    理  由
一、按當事人聲請法官迴避，以有刑事訴訟法第18條所列：(一)推
    事有前條情形而不自行迴避者。(二)推事有前條以外情形，足
    認其執行職務有偏頗之虞者為限。
二、本件聲請意旨係以，承審本院96年度訴字第70號背信等案件
    （起訴案號：台灣花蓮地方法院檢察署94年度偵字第2705號
    ）之受命法官沈培錚法官，於民國 96年10月4日，先就同案
    被告陳福田宣判，並於判決書之事實欄中認定：「藍秀茵（
    原名藍秀琴）為前私立精鍾商業專科學校（下稱精鍾商專）
    董事長、唐幼華為前精鍾商專校長、陳福田為前精鍾商專人
    事主任，為依私立學校法由精鍾商專董事會選舉、選聘而執
    行職務之人，竟基於概括之犯意，意圖為自己或他人不法之
    利益，違背任務，而連續為下列行為：(一)藍秀茵、唐幼華及
    陳福田於民國87年間3月間起至88年7月間止，未經主管機關
    教育部核准，即擅自成立技術學院籌備處，推由藍秀茵擔任
    籌備處主任委員、唐幼華擔任總幹事。籌備期間藍秀茵支領
    薪資新臺幣（下同 ）1,947,000元、董事長鍾志林支領薪資
    80萬元、董事游淑珍 757,600元、唐幼華支領薪資96,000元
    、秘書郭先容支領212,966元，共總支領3,812,966元，足以
    生損害於精鍾商專。嗣經教育部查知於 89年1月間函告精鍾
    商專，始停止支領新資。(二)藍秀茵、唐幼華、陳福田均明知
    宋秋儀於87年間始獲聘為學校助教，並不符合該校教師研究
    、進修辦法第4條之凡在本校連續服務滿5年以上者始得申請
    ，且帶職帶薪僅得 1年之規定，竟違反規定核准宋秋儀於83
    年9月至 84年12月間，以帶職帶薪方式赴美留學，並支領新
    資417,066元，及自 84年7月至86年7月支領進修學費1,033,
    781元。另自85年8月1日至88年7月31日期間，宋秋儀仍在美
    國進修，並未在精鍾商專實際任教，竟同意讓其支領薪資1,
    534,609元，總計支領2,985,456元，足以生損害於精鍾商專
    」，主張既然承審法官已經在上開判決書中，很明確地認定
    本件聲請人為共犯，顯然對聲請人已經形成有罪的心證，如
    繼續由承審法官執行審判職務，將有違無罪推定原則，剝奪
    聲請人接受公平、公正審判的機會，故足認其執行職務有偏
    頗之虞，且聲請迴避之原因發生或知悉在聲請人已就該案件
    有所聲明或陳述之後，故仍得依刑事訴訟法第18條第 2款、
    第19條第2項之規定，聲請沈法官迴避審理本案等語。
三、本院查：
  (一)司法實務上，於同一訴訟案件有多名被告，而先後審結時（
    例如被告到案時間不一，或者如本案之情形，因被告陳福田
    認罪，故經合議庭裁定由受命之沈法官獨任進行簡式審判程
    序，而否認犯罪之聲請人，則須由 3名法官合議行通常審理
    程序，以致於發生先後判決的情形），法官必須在判決書中
    先行交代其他尚未經審理之被告與本件被告，是否有共犯關
    係，僅為實務上判決書之書寫慣例，並不代表承審法官已經
    對於尚未經審判之被告產生有罪之心證。
  (二)且共同被告犯罪情節不一，其他尚未經審理之同案被告，依
    法得聲請法院於審理時調查對自己有利之證據，聲請人既尚
    未進入審理程序，尚難認為負責進行準備程序之受命法官，
    對其有何預斷之情形。況在其他共同被告，嗣經通常審理程
    序後，由法院認定為無罪之情形，亦非少見，是並不能因為
    受命法官在被告陳福田之簡式判決書內，記載聲請人為共犯
    ，即遽以推定聲請人已經不可能受到受命法官之公平審判。
  (三)再者，本案於97年1月2日分案迄今已經半年有餘，歷經承審
    法官於96年3月5日、3月26日、4月30日、7月11日、9月20日
    、10月4日、97年6月23日行準備程序，且已定於7月7日續行
    準備程序，經職權調閱卷宗，卷證繁複，受命之沈法官早於
    96年10月4 日即已就被告陳福田部分作成判決，其已詳閱卷
    證，進行詳盡之準備程序之後（見準備程序筆錄共7頁），
    聲請人始聲請法官迴避，且唯一之理由就是沈法官依照我國
    實務慣例所為的判決記載方式，並非針對沈法官指揮訴訟過
    程中，有何足認其執行職務有偏頗之虞為具體指摘，故本院
    認為，聲請人聲請沈法官迴避，於法不合，尚難准許。
  (四)綜上，本件聲請不能認為正當，應予駁回，爰裁定如主文。
中    華    民    國    97    年    6     月    27    日
                  刑事第一庭  審判長法官  張健河
                                    法官  湯國杰
                                    法官  蕭一弘
上列正本證明與原本無異。
如對本裁定不服，應於送達後5日內，向本院提出抗告狀（應抄
附繕本）。
中    華    民    國    97    年    6     月    27    日
                                    書記官


司法院資訊處製作；財團法人民間司法改革基金會備份。
